【裁判字號】    99,訴,471
【裁判日期】    990420
【裁判案由】    清償借款
【裁判全文】
臺灣臺中地方法院民事判決  99年度訴字第471號
原      告  甲○○
被      告  乙○○
上列當事人間清償借款事件，本院於民國99年3月30日言詞辯論
終結，判決如下：
    主      文
被告應給付原告新台幣壹佰參拾柒萬陸仟零陸拾元。
訴訟費用由被告負擔。
    事實及理由
一、按訴狀送達後，原告不得將原訴變更或追加他訴。但有下列
    各款情形之一者，不在此限：三、擴張或減縮應受判決事項
    之聲明者，民事訴訟法第255條第1項第3款定有明文。本件
    原告聲請發支付命令，就其聲明原聲明為「被告應給付原告
    新台幣（下同）1,500,000元及其中1,000,000元自民國97年
    8月23日起至清償日止，按年息5%計算之利息，其中500,000
    元自97年6月2日起至清償日止，按年息5%計算之利息」，嗣
    於被告對於支付命令提出異議，原告支付命令之聲請視為起
    訴後，在99年3月30日言詞辯論期日，就利息部分不請求，
    並減縮請求金額，聲明求為「被告應給付原告1,376,060元
    」之判決，核為減縮應受判決事項之聲明，合於上開民事訴
    訟法第255條第1項第3款之規定，應予准許，合先敘明。
二、原告主張：被告於95年6月15日、96年12月6日向原告借款
    910,030元、466,030元，由原告指示訴外人賴美珠將上開款
    項全數匯往被告所指定之材鈞企業有限公司(以下簡稱材鈞
    公司)之銀行帳戶內。為擔保上開債務，被告並交付原告由
    材鈞公司所簽立，如附表所示之支票2紙。爰依消費借貸之
    法律關係，訴請被告返還借款，並聲明：被告應給付原告
    1,376,060元。
三、被告抗辯：被告當時為材鈞公司之員工，僅受公司主管交代
    將本案支票2紙交付予訴外人賴美珠，從未向原告借款，並
    聲明：原告之訴駁回。
四、兩造不爭執之事實：
(一)於95年6月15日、96年12月6日，訴外人賴美珠分別匯款910,
    030元、466,030元予訴外人材鈞公司。
(二)材鈞公司曾簽發，詳如附表所示之支票2紙交付原告。
五、得心證之理由：
    本件兩造厥有爭執者，為被告應否清償系爭借款？經查：
    按稱消費借貸者，謂當事人一方移轉金錢或其他代替物之所
    有權於他方，而約定他方以種類、品質、數量相同之物返還
    之契約，民法第474條第1項定有明文。次按當事人主張有利
    於己之事實者，就其事實有舉證之責任，民事訴訟法第277
    條前段亦有明文。又原告於起訴原因已有相當之證明，而被
    告於抗辯事實並無確實證明方法，僅以空言爭執者，當然認
    定其抗辯事實之非真正，而應為被告不利益之裁判，最高法
    院亦著有18年上字第1679號判例意旨足資參照。原告主張被
    告於95年6月15日、96年12月6日向原告借款910,030元、466
    ,030元，由原告指示訴外人賴美珠將上開款項全數匯往被告
    所指定之材鈞公司之銀行帳戶內，為擔保上開債務，被告並
    交付原告由材鈞公司所簽立，如附表所示之支票2紙之事實
    ，業據原告提出存摺明細、支票及退票理由單及信封為證，
    並聲請訊問證人賴美珠。雖被告否認本件借款。惟查本件借
    款係由被告所借之事實，業據證人賴美珠於本院結證屬實。
    雖被告亦否認該證人之證言。然按證人為不可代替之證據方
    法，如果確係在場聞見待證事實，而其證述又非虛偽者，縱
    令證人與當事人有親屬、親戚或其他利害關係，其證言亦非
    不可採信，最高法院亦著有53年度台上字第2673號判例意旨
    足資參照。證人賴美珠之證言，並無證據足認為虛偽，已難
    認有不實，且該證人復經結證，更難認有虛偽。再經本院就
    該證人與原告隔離訊問結果，該證人之證述，與原告陳述本
    件借款之情節互核相符，被告並自認系爭支票係由被告所交
    付，系爭支票確係被告所交付之事實，除亦據證人賴美珠結
    證明確外，並有證人賴美珠所提出之收送貨單在卷可憑，均
    徵證人賴美珠之證言與事實相符，當為可採。被告空言否認
    證人賴美珠之證言，自無可採。原告於起訴原因既已有相當
    之證明，而被告於其抗辯事實並無確實證明方法，僅以空言
    爭執，當然認定其抗辯事實非真正，即應為被告不利益之裁
    判。依上說明，被告之抗辯，即無可採。從而，原告本於消
    費借貸之法律關係，請求被告給付借款，求為被告應給付所
    借款項1,376,060元之判決，洵屬正當，應予准許。
六、本件事證已臻明確，兩造其餘之陳述、攻擊防禦方法及舉證
    ，均對本判決之結果不生影響，爰不一一論述，附予敘明。
七、訴訟費用負擔之依據：民事訴訟法第78條。
中    華    民    國    99    年    4     月    20    日
                  民事第二庭    法  官  陳秋月
正本係照原本作成。
如對本判決上訴，須於判決送達後20日內向本院提出上訴狀。
中    華    民    國    99    年    4     月    20    日
                                書記官  廖曉鐘
附表：
┌──┬───┬─────┬─────┬────────┬─────┬─────┐
│編號│發票人│發票日    │提示日    │ 票  面  金  額 │付  款  人│ 票據號碼 │
│    │      │          │          │（新台幣）      │          │          │
├──┼───┼─────┼─────┼────────┼─────┼─────┤
│ １ │材鈞企│97年6月2日│97年6月2日│500,000元       │彰化商業銀│CN0000000 │
│    │業有限│          │          │                │行水湳分行│          │
│    │公司  │          │          │                │          │          │
├──┼───┼─────┼─────┼────────┼─────┼─────┤
│ ２ │材鈞企│97年8月23 │98年4月24 │1,000,000 元    │彰化商業銀│CN0000000 │
│    │業有限│日        │日        │                │行水湳分行│          │
│    │公司  │          │          │                │          │          │
└──┴───┴─────┴─────┴────────┴─────┴─────┘

司法院資訊處製作；財團法人民間司法改革基金會備份。
